【裁判字號】    98,重訴,19
【裁判日期】    980513
【裁判案由】    槍砲彈藥刀械管制
【裁判全文】
臺灣板橋地方法院刑事判決              98年度重訴字第19號
公  訴  人  臺灣板橋地方法院檢察署檢察官
被      告  甲○○
選任辯護人  李岳洋律師
            林智育律師
上列被告因槍砲彈藥刀械管制條例案件，經檢察官提起公訴（98
年度偵字第3474號），本院判決如下：
    主  文
甲○○未經許可，製造可發射金屬具有殺傷力之空氣長槍，處有
期徒刑壹年捌月，併科罰金新臺幣伍萬元，罰金如易服勞役，以
新臺幣壹仟元折算壹日，緩刑肆年，並應向公庫支付新臺幣捌萬
元，扣案之可發射金屬具有殺傷力之「SP 100型」空氣長槍壹枝
（槍枝管制編號：0000000000號）沒收。
    事  實
一、甲○○明知非經主管機關許可，不得製造可發射子彈具有殺
    傷力之槍枝，竟基於製造可發射子彈具有殺傷力槍枝之犯意
    ，於民國96年7 月間某日，透過電腦設備，連結至網際網路
    之「露天拍賣網站」，以ohama90 帳號，用新臺幣（下同）
    1,530 元之價格，向真實姓名年籍不詳之成年人網路賣家（
    暱稱：203gun）購得不具殺傷力之「SP 100型」空氣槍1 把
    ，因欠缺彈簧無作動能力無法使用，復於同年月24日，再度
    透過年籍不詳之成年人網路賣家（帳號b00000000） ，以30
    0 元之代價，購得SP100 專用彈簧組後，於同年8 月上旬，
    在台北縣板橋市○○路○ 段136 之3 號6 樓，將上開彈簧裝
    入上開空氣長槍，以此方式改造該槍成為以小型高壓氣體鋼
    瓶內氣體為發射動力，其中金屬彈丸最大發射速度達181 公
    尺/ 秒，計算其動能為14焦耳，換算其單位面積動能為49焦
    耳/ 平方公分（20焦耳即足以穿入人體皮肉層）之具殺傷力
    之空氣長槍（槍枝管制編號：0000000000號）。嗣於98年1
    月17日上午7 時50分許，為警持票搜索其位於臺北縣板橋市
    ○○○路193 巷71-2號住處時，當場扣得上開改造空氣長槍
    。甲○○則於有偵查犯罪職權之機關或公務員發覺其製造上
    開改造之空氣槍之犯行前，向處理之警員坦承上開改造空氣
    槍之犯行而自首接受裁判。
二、案經臺北縣警察局板橋分局移送臺灣板橋地方法院檢察署檢
    察官偵查起訴。
    理  由
甲、程序方面：
一、搜索扣押部分：按扣案槍枝係本案警員向法院聲請搜索票執
    行搜索所得，依此，扣案之具殺傷力之槍枝，其非屬違法取
    得之證物，自有證據能力。
二、內政部警政署刑事警察局98年2 月2 日刑鑑字第0980010542
    號槍枝鑑定書：
    按「被告以外之人於審判外之言詞或書面陳述，除法律有規
    定者外，不得作為證據」，刑事訴訟法第159 條第1 項固定
    有明文，然「鑑定之經過及其結果，應命鑑定人以言詞或『
    書面』報告」，同法第206 條第1 項亦規定甚明，是鑑定人
    以書面為鑑定報告提出於法院，依刑事訴訟法第159 條第1
    項立法理由及同法第206 條第1 項規定，即具有證據能力。
    又法院或檢察官得囑託醫院、學校或其他相當之機關、團體
    為鑑定，或審查他人之鑑定，並準用第203 條至第206 條之
    1 之規定，刑事訴訟法第208 條第1 項亦定有明文。依此，
    檢察官對於偵查中之案件，認須實施鑑定者，固應就具體個
    案，選任鑑定人或囑託鑑定機關（團體）為之；但對於司法
    警察機關調查中之案件，或有量大或急迫之情形，為因應實
    務之現實需求，如檢察官針對該類案件之性質（例如：查扣
    之毒品必須檢驗其成份、對施用毒品之犯罪嫌疑人必須檢驗
    其體內有無毒品代謝反應、對於查扣之槍砲彈藥必須檢驗有
    無殺傷力、對違反野生動物保育法案件必須鑑定是否屬於保
    育類動物案件等），認為當然有鑑定之必要者，經參考法務
    部92年5 月20日法檢字第092080203 號函送之法務部「因應
    刑事訴訟法修正工作小組」研討之刑事訴訟法修正相關議題
    第21則之共識結論，以及本院92年8 月1 日刑事訴訟法新制
    法律問題研討會第三則法律問題研討結果（採多數說，載於
    司法院92年8 月印行「刑事訴訟法新制法律問題彙編」第15
    頁至第18頁），基於檢察一體原則，得由該管檢察長對於轄
    區內之案件，以事前概括選任鑑定人或囑託鑑定機關（團體
    ）之方式，俾便轄區內之司法警察官、司法警察對於調查中
    之此類案件，得即時送請事前已選任之鑑定人或囑託之鑑定
    機關（團體）實施鑑定，該鑑定人或鑑定機關（團體）亦應
    視同受承辦檢察官所選任或囑託而執行鑑定業務，其等出具
    之書面鑑定報告應屬刑事訴訟法第206 條所定之傳聞例外，
    當具有證據能力（法務部92年9 月1 日法檢字第0920035083
    號函可供參照）。是以本件扣案槍枝既係經由查獲之警察單
    位依先前轄區檢察署檢察長事前概括選任槍彈鑑定機關即內
    政部警政署刑事警察局實施鑑定，該鑑定機關出具之98年2
    月2 日刑鑑字第0980010542號槍彈鑑定書即具有證據能力。
三、槍枝之照片：
    按所謂「傳聞證據」之定義係指「審判外」所為之「陳述或
    所發生之敘述性動作」，而提出於法庭用來證明該敘述事項
    之真實性之證據。其中「敘述性動作」乃指使人可得而知其
    意涵之動作。基本上，證據係在公判庭上經過調查程序後方
    得以被採用。因此，以公判庭為基準以考量證據之性質時，
    「傳聞證據」自屬以公判庭外之供述為內容之證據。即係透
    過人之意思活動予以傳達，即供述者對於有關體驗之事實，
    經由知覺、記憶、表現、敘述或敘述性動作等過程予以傳達
    ，故亦稱之為「供述證據」。此與「非供述證據」（非傳聞
    證據），即非透過人之意思活動予以傳達之證據，如物證、
    書證等之不同，在於人之傳達、保存之正確度無法與物證、
    書證相比。因照相係屬機械性記錄特徵，也就是認識對象的
    是照相鏡頭，透過鏡頭形成的畫面映寫入膠卷，然後還原於
    照相紙上，故照相中不含有人的供述要素，再現實情形與作
    為傳達結果的照相，在內容上的一致性是透過機械的正確性
    來加以保障的，在照相中，並不存在人對現實情形的知覺、
    記憶，在表現時經常可能發生的錯誤（如知覺的不準確、記
    憶隨時間推移而發生的變化），故照相當然屬於非供述證據
    。易言之，上開槍枝之照片部分，乃警方依機械之方式所留
    存之影像，並非供述證據，無傳聞法則適用，且對「被告曾
    持有本件槍枝」之待證事實，具有相當之關聯性，亦有證據
    能力。
四、本件檢察官、被告及辯護人對於以下援引被告以外之人於審
    判外之陳述，均不爭執其證據能力，且均得作為本案證據，
    經本院審酌結果，認為下列所採之證據，並無違法取證或證
    據力有明顯偏低情形，以資為證據，並無不當，是徵諸刑事
    訴訟法第159 條之5 規定本旨，本案經調查之證據，均應認
    為有證據能力。
乙、實體方面：
一、訊據被告甲○○對上開製造可發射金屬具有殺傷力之槍枝事
    實坦承不諱，並有臺北縣政府警察局槍枝初步檢視照片2 張
    及槍枝初步檢視報告表、臺北縣政府警察局板橋分局氣體動
    力式槍枝（空氣槍）動能篩檢報告表並附照片4 張、扣押物
    品清單1 份、露天拍賣網站得標通知書、得標頁面2 份在卷
    可稽及空氣長槍（槍枝管制編號：0000000000 ）1支扣案可
    證。又上開槍枝經送鑑定後，認係以小型高壓氣體鋼瓶內氣
    體為發射動力，經以金屬彈丸測試3 次，其中彈丸（直徑6.
    0mm 、重量0.88公克）最大發射速度為178 公尺/ 秒，計算
    其動能為13焦耳，換算其單位面積動能為49焦耳/ 平方公分
    。而依司法院秘書長81年6 月11日祕台廳 (二)字 第06985
    號函釋，認殺傷力之標準為在最具殺傷力之適當距離，以彈
    丸可穿入人體皮肉層之動能為基準。而依日本科學警察研究
    所之研究結果，認彈丸單位面積動能達20焦耳/ 平方公分則
    足以穿入人體皮肉層，有卷附內政部警政署刑事警察局98年
    2 月2 日刑鑑字第0980010524號槍彈鑑定書可證，是以上開
    槍枝經被告購入，並加裝專用彈簧後，確已具有殺傷力，應
    屬無疑。綜上，足認被告之自白與事實相符，應堪置信。本
    件事證明確，被告犯行堪以認定。
二、至被告之辯護人雖為被告辯稱：被告所購買之空氣長槍、專
    用彈簧等物均係於網路上公開之露天拍賣網站所購得，以一
    般人之觀念言，皆會認販售該等零件係屬合法，自難理解何
    以用合法零件改裝空氣槍會構成違法之情事，否則當無使用
    自己名義交易，留下明顯可供查證之交易紀錄之可能，且被
    告亦無專業知識可查知組裝彈簧後之空氣長槍會具有如此之
    殺傷力，是以，被告所為乃出於不知法律之禁止錯誤，自得
    依刑法第16條免除或減輕其刑。再被告於偵查中自白其自網
    路上購買彈簧零件並改造槍枝之事實，是被告有供述其槍枝
    及零件之來源，自亦得依槍砲彈藥刀械管制條例第18條第4
    項減輕其刑云云。經查：
    (一)按「刑法第16條規定，不得因不知法律而免除刑事責任。
      但按其情節得減輕其刑。如自信其行為為法律所許可而有
      正當理由者，得免除其刑；究有無該條所定情形而合於得
      免除其刑者，係以行為人欠缺違法性之認識為前提，且其
      自信在客觀上有正當理由，依一般觀念，通常人不免有此
      誤認而信為正當，亦即其欠缺違法性認識已達於不可避免
      之程度者，始足當之，如其欠缺未達於此程度，其可非難
      性係低於通常，則僅得減輕其刑」（參照最高法院88年度
      台上字第5658號判決）。查本件被告將原來無作動能力之
      槍枝加裝專用彈簧，其目的是在自己家裡打靶，且改造後
      被告有把玩過之情，已據被告自承無訛（見偵查卷第40頁
      、本院卷第30頁）。而此槍枝為警查獲時，初步檢測確能
      將鋼板完全貫穿，亦有照片卷附可考，被告自己有打靶射
      擊過，自當知悉其能射穿標靶，是經由被告之改造，原不
      具殺傷力之槍枝已變易為具有殺傷力之改造槍枝，被告對
      此自有所認識。又因所謂製造並不以從無至有為必要，「
      加裝彈簧」之行為即為改造槍枝之行為態樣之一，屬製造
      範疇無疑，且在未經許可下，無論行為人係以何種方式將
      無殺傷力之零件槍改變為具有殺傷力之槍枝，依一般人之
      社會通念，均不致誤認此舉具有正當理由而欠缺違法性。
      更何況，槍砲彈藥刀械管制條例之立法目的在於管制槍砲
      彈藥刀械，維護社會秩序，保障人民生命財產安全（參第
      一條），是以自72年公布施行以來，未經許可，不得製造
      可發射子彈具有殺傷力之槍枝、子彈，早經懸為厲禁，被
      告豈可諉為不知。再者，被告所購買之槍枝及零件，在拍
      賣網頁上就槍枝之部分清楚之告知，無作動能力，就專用
      彈簧之部分亦註明請在合法範圍內使用等情，亦有上開網
      頁存卷可考（見偵查卷第27頁、第32頁），完全沒有可以
      自行組裝槍枝零件為合法之字眼，相反的尚且提醒買家請
      在合法範圍內使用，被告之教育程度係大學畢業，對於網
      路上警語標示，當能暸解，是被告改造槍枝之行為，主觀
      上並非自信其行為為法律所許可，在客觀上亦無正當理由
      存在，故被告實無不知法律規定之情事，洵屬無疑。
    (二)再按槍砲彈藥刀械管制條例第18條第4 項減輕其刑之規定
      ，其立法本旨在鼓勵犯上開條例之罪者自白，如依其自白
      進而查獲該槍彈、刀械之來源供給者及所持有之槍彈、刀
      械去向，或因而防止重大危害治安事件之發生時，能及早
      破獲相關之犯罪集團，並免該槍彈、刀械續遭持為犯罪所
      用，足以消彌犯罪於未然，自有減輕或免除其刑，以啟自
      新之必要，故犯該條例之罪者，雖於偵查或審判中自白，
      若並未因而查獲該槍砲、彈藥、刀械之來源及去向，即與
      上開規定應減輕或免除其刑之要件不合（最高法院95年度
      台上字第6934號判決意旨參照）。本件被告於偵查及本院
      審理時雖均自白其經由網路購買專用彈簧改造扣案槍枝，
      惟依其所供述之帳號，僅能知悉真實姓名年籍不詳之成年
      人網路賣家其帳號203gun、b00000000 ，並無法查出賣家
      來源，自無查獲或因而防止重大危害治安事件之發生可言
      ，要與槍砲彈藥刀械管制條例第18條第4 項規定之因而「
      查獲」之情形有別，亦無疑義。
    (三)綜上，被告之辯護人為被告所為之上開辯護均不足採信。
三、按可發射金屬而具有殺傷力之氣體動力式（空氣）長槍，係
    屬槍砲彈藥刀械管制條例第4 條第1 項第1 款之其他可發射
    金屬或子彈具有殺傷力之各式槍砲，是被告未經許可而製造
    ，核其所為，係犯槍砲彈藥刀械管制條例第8 條第1 項之未
    經許可製造可發射金屬而具有殺傷力之空氣長槍罪。被告未
    經許可製造可發射金屬而具有殺傷力之扣案空氣長槍後，其
    持有上開槍枝之低度行為，應已被其未經許可製造可發射金
    屬而具有殺傷力之空氣長槍之高度行為所吸收，不另論罪。
    又本件固係經警員持搜索票聲請搜索扣得上開證物，然依警
    員移送案件報告書亦載明被告非法持有改造空氣長槍，前往
    執行搜索等情，有移送報告書附卷可按，而所謂發覺，係指
    有偵查犯罪職權之公務員已知悉犯罪事實與犯罪之人而言，
    而所謂知悉，固不以確知其為犯罪之人為必要，但必其犯罪
    事實，確實存在，且為該管公務員所確知，始屬相當。如犯
    罪事實並不存在而懷疑其已發生，或雖已發生，而為該管公
    務員所不知，僅係推測其已發生而與事實巧合，均與已發覺
    之情形有別（最高法院75年台上字第1634號判例參照）。是
    雖警員查獲被告持有空氣長槍，然持有之原因不一而足，被
    告於警員不知其持有原因前即供出是自己製造，應符合上開
    對於未發覺之罪自首而受裁判之要件，自應依刑法第62條前
    段自首之規定減輕其刑。
四、次按刑之量定，為求個案裁判之妥當性，法律固賦予法院裁
    量餘地，但此項裁量之行使，除應依刑法第57條規定，審酌
    行為人及其行為等一切情狀為整體之評價，並應顧及比例原
    則，使罪刑均衡，輕重得宜，以契合社會及國民之法律感情
    。又犯罪之情狀顯可憫恕，認科以最低度刑仍嫌過重者，得
    酌量減輕其刑，刑法第59條定有明文。此所謂「情狀」，係
    指法官量刑時所應考量之各種情狀而言，在審酌個案時遇有
    情輕法重之情形下，裁判時本即得適用刑法第59 條之規定
    ，以酌量減輕其刑。查被告所犯前開未經許可，製造其他可
    發射金屬子彈具有殺傷力之槍枝罪，法定最低刑度為5 年以
    上有期徒刑，然被告係因個人興趣打靶，而該改造空氣長槍
    ，亦僅供被告在家娛樂射擊之用，並未持之從事任何不法行
    為，並非擁槍自重，恃槍為非作歹之徒，故權衡被告製造本
    案槍枝之動機、犯罪具體情狀及其所犯罪名最輕本刑為5 年
    以上有期徒刑之法定刑責觀之，確屬情輕法重，客觀上足以
    引起社會一般人之同情而堪可憫恕，縱宣告被告法定最低度
    之刑猶嫌過重，爰依刑法第59條之規定，酌量減輕其刑，併
    依法遞減其刑。
五、爰審酌被告未曾受有論罪科刑之前案情形，有卷附臺灣高等
    法院被告前案紀錄表可考，素行尚可，其製造槍枝固對於社
    會秩序具有潛在威脅及危險，惟念其製造槍枝，僅供一己娛
    樂之用，並未供作任何犯罪行為之用，犯後態度良好，知所
    悔悟等一切情狀，量處如主文所示之刑，併就科罰金刑部分
    ，諭知易服勞役之折算標準。末查，被告未曾因故意犯罪受
    有期徒刑以上刑之宣告，有前揭臺灣高等法院被告前案紀錄
    表在卷可佐，且被告於縣政府服務有正當工作，其因一時短
    於思慮，致觸法網，犯後坦承犯罪，深具悔意，經此偵審及
    科刑之教訓，應知警惕而無再犯之虞，本院因認其經此偵審
    程序及科刑教訓，當知所警惕，應無再犯之虞，認前開對其
    宣告之刑，以暫不執行為適當，併予宣告緩刑4 年，以啟自
    新。惟被告未經許可製造具有殺傷力之槍枝，對於社會治安
    既有相當程度之潛在危害，為具體使被告得確切知悉其所為
    對社會治安負面影響，是於緩刑宣告同時，認有命被告向公
    庫支付一定金額之必要，並依刑法第74條第2 項第4 款規定
    ，命被告應向公庫支付新臺幣8 萬元。
五、扣案之空氣長槍壹枝（槍枝管制編號0000000000號），屬違
    禁物，應依刑法第38條第1 項第1 款之規定予以宣告沒收。
據上論斷，應依刑事訴訟法第299 條第1 項前段，槍砲彈藥刀械
管制條例第8 條第1 項，刑法第11條前段、第62條前段、第42條
第3 項、第59條、第38條第1 項第1 款、第74條第1 項第1 款、
第2 項第4 款。判決如主文。
本案經檢察官賴建如到庭執行職務。
中    華    民    國    98    年    5     月    13    日
                  刑事第三庭    審判長 法  官  樊季康
                                       法  官  王綽光
                                       法  官  徐子涵
上列正本證明與原本無異。
如不服本判決，應於判決送達後10日內敘明上訴理由，向本院提
出上訴狀 (應附繕本) ，上訴於臺灣高等法院。其未敘述上訴理
由者，應於上訴期間屆滿後20日內向本院補提理由書「切勿逕送
上級法院」。
                                       書記官  張桐嘉
中    華    民    國    98    年    5     月    14    日
附錄論罪科刑法條：
槍砲彈藥刀械管制條例第8條第1項
未經許可，製造、販賣或運輸鋼筆槍、瓦斯槍、麻醉槍、獵槍、
空氣槍或第4 條第1 項第1 款所定其他可發射金屬或子彈具有殺
傷力之各式槍砲者，處無期徒刑或5 年以上有期徒刑，併科新臺
幣1 千萬元以下罰金。


司法院資訊處製作；財團法人民間司法改革基金會備份。
